臺灣高等法院民事裁定
109年度抗字第1600號
抗  告  人  高桂毊  
相  對  人  陳偉周  

上列當事人間損害賠償事件，抗告人對於中華民國109年10月16
日臺灣基隆地方法院109年度訴字第460號裁定提起抗告，本院裁
定如下： 
    主  文
原裁定關於駁回抗告人依個人資料保護法第28條請求之部分廢棄
。
其餘抗告駁回。
抗告費用由抗告人負擔。
    理  由
一、抗告人於原法院主張：相對人係蘋果日報記者，於民國(下
    同)104年12月25日，在蘋果日報第18版刊登抗告人虐狗任由
    病死之報導(下稱系爭報導)，惟虐狗者並非抗告人，係基隆
    市防疫所所長陳瑞濱所為。相對人未經其同意，違反個人資
    料保護法(下稱個資法)第1條、第2條、第5條、第9條、第12
    條、第19條、第20條規定，擅自於蘋果日報刊登其姓名、照
    片、特徵、社會活動、職業等個人資料，致其個人權利及名
    譽均深受損害。爰依個資法第28條、民法第184條第1項、第
    195條第1項之規定，請求㈠相對人應給付新臺幣(下同)100,0
    00元及自起訴狀送達翌日起至清償日止，按年息5%計算之利
    息，㈡應向伊公開道歉等情。
二、原裁定略以：抗告人前已就與本件相同之原因事實對相對人
    提起訴訟，經原法院以107年度基簡字第5號(下稱第5號卷)
    、107年度簡上字第32號判決確定(下合稱前案訴訟)，業經
    調取前開卷宗核閱無訛，而認抗告人之本案請求，無論當事
    人、訴訟標的、訴之聲明第一項均與前案相同，而本案訴之
    聲明第二項核與前案聲明「被告應於蘋果日報社會版及第18
    版刊登一則費用為10萬元之道歉啟事」，均屬回復名譽之請
    求，僅係具體方式不同，核屬可代用之聲明，則本件訴訟與
    前案之當事人、訴訟標的及訴之聲明均屬同一，實屬同一事
    件，前案訴訟既已判決抗告人敗訴確定，抗告人復就同一事
    件提起本件訴訟，係對有既判力之法律關係再為請求，顯與
    民事訴訟法第400條第1項之規定有違，而依同法第249條第1
    項第7款以裁定駁回抗告人之訴。
三、本件抗告意旨略以：相對人於蘋果日報刊登系爭報導，揭露
    抗告人之姓名、照片等個資，已嚴重違反個資法規定，致其
    個人權益及名譽受損，伊依個資法第28條規定請求損害賠償
    ，該訴訟標的與前案訴訟之訴訟標的不同，爰聲明原裁定廢
    棄等語。
四、關於民法第184條第1項、第195條第1項請求之部分：
　　按除別有規定外，確定之終局判決就經裁判之訴訟標的，有
    既判力。而原告起訴之訴訟標的為確定判決之效力所及者，
    法院應以裁定駁回之。民事訴訟法第249條第1項第7款後段
    、第400條第1項規定甚明。亦即就同一事件已有確定之終局
    判決者，當事人即不得再行起訴。而前後兩訴是否同一事件
    ，應依㈠前後兩訴之當事人是否相同；㈡前後兩訴之訴訟標的
    是否相同；㈢前後兩訴之聲明，是否相同、相反或可以代用
    等三個因素決定之(最高法院73年度台抗字第518號裁定意旨
    參照)。而訴訟標的是否相同，應結合原因事實而為觀察，
    但並非以原因事實取代訴訟標的。又確定判決之既判力，對
    於判決主文所判斷之訴訟標的，就其於言詞辯論終結前所提
    出之攻擊防禦方法，以及當時得提出而未提出之攻擊防禦方
    法均有之(最高法院97年度台上字第1160號判決意旨參照)。
    查抗告人於前案訴訟依民法第184條第1項、第195條第1項請
    求相對人給付損害賠償及登報道歉，經原法院判決抗告人敗
    訴確定，此有上開判決可憑(見原法院第5號卷第139至145頁
    、本院卷第43至65頁)，抗告人於本案訴訟亦以民法第184條
    第1項、第195條第1項之侵權行為損害賠償請求權為其訴訟
    標的部分，且前後起訴之原因事實，均為抗告人因相對人所
    刊登之系爭報導致其個人權益受侵害(見原法院卷第13至19
    頁、原法院第5號卷第9至15頁)，依前揭說明，其訴訟標的
    、當事人均相同。又抗告人於前案及本案訴訟均聲明請求相
    對人賠償100,000元非財產上損害，至抗告人於前案訴訟聲
    明「被告應於蘋果日報社會版即第18版刊登一則費用為10萬
    元之道歉啟事」，比對本案訴訟之第二項聲明「請求法官判
    決加害人對被害人需要公開道歉」，僅文字表達略有不同，
    其本質均屬於請求回復名譽之適當處分，是原裁定認本案訴
    訟此部分為前案訴訟確定判決既判力所及，於法相符。
五、關於個資法第28條請求之部分：
　　抗告人主張：相對人違反個資法第1條、第2條、第5條、第9
    條、第12條、第19條、第20條、第28條等規定，伊依個資法
    第28條請求損害賠償，與前案訴訟並非同一事件等語。經查
    ，個資法第28條規定係一獨立之損害賠償請求權基礎，與抗
    告人於前案訴訟主張請求權基礎不同，是此部分非屬前案訴
    訟確定判決之既判力所及。原裁定認此部分與前案訴訟之訴
    訟標的相同，容有誤會。
六、綜上，本件抗告意旨指摘原裁定關於個資法第28條請求部分
    不當，為有理由，應由本院將原裁定關於個資法第28條請求
    之部分廢棄。至於原裁定關於駁回依民法第184條第1項及第
    195條第1項請求部分，抗告人求為廢棄，為無理由，應駁回
    抗告人此部分之抗告。
七、據上論結，本件抗告為一部有理由，一部無理由，爰裁定如
    主文。
中　　華　　民　　國　　109 　年　　12　　月　31 　　日
                  民事第二十一庭
                      審判長法  官  翁昭蓉
                            法  官  鍾素鳳
                            法  官  呂淑玲
正本係照原本作成。
本裁定除以適用法規顯有錯誤為理由外，不得再抗告。如提起再
抗告，應於收受送達後10日內委任律師為代理人向本院提出再抗
告狀。並繳納再抗告費新臺幣１千元。
中　　華　　民　　國　　109 　年　　12　　月　　31　　日
　　　　　　　　　　　　    　書記官  黃雯琪